臺灣高雄地方法院刑事判決　　　　　　 96年度簡上字第408號
上　訴　人
即　被　告　丙○○
上列上訴人因竊盜案件，不服本院高雄簡易庭於中華民國96年4
月11日96年度簡字第1694號第一審簡易判決（檢察官聲請簡易判
決處刑案號：96年度速偵字第132 號），提起上訴，被告為有罪
之陳述，本院管轄之第二審裁定以簡式審判程序判決如下：
    主  文
原判決撤銷。
丙○○犯竊盜罪，處拘役伍拾日，如易科罰金，以新臺幣壹仟元
折算壹日。減為拘役貳拾伍日，如易科罰金，以新台幣壹仟元折
算壹日。
    事  實
一、丙○○前因竊盜罪，經本院於民國（下同）95年8 月17日，
    以95年簡字第4194號案件判處拘役40日確定，並於同年11月
    20日執行拘役完畢，詎仍不知悔改，又意圖為自己不法之所
    有，基於竊盜之犯意，於96年3 月12日22時20分許，在高雄
    市三民區○○○街354 號前，見乙○○將營業用錢筒【內有
    新台幣（下同）314 元，100 元紙幣1 張、50元硬幣2 枚、
    10元硬幣5 枚、5 元硬幣1 枚及1 元硬幣59枚】置放於所經
    營之水果攤桌上，認有機可趁，遂趁其不注意之際，徒手將
    該營業用錢筒拿走，而竊取得逞，適鄰近攤販發現丙○○形
    跡可疑，呼叫乙○○查看，當場發現丙○○竊取上開錢筒得
    逞正欲離開，立即報警處理。
二、案經告訴人乙○○訴由高雄市政府警察局三民第一分局報告
    台灣高雄地方法院檢察署檢察官聲請簡易判決處刑。
    理  由
一、本件上訴人即被告丙○○（下稱被告）所犯係死刑、無期徒
    刑、最輕本刑為3 年以上有期徒刑以外之罪，其於本院審理
    程序就被訴事實為有罪之陳述，經審判長告知簡式審判程序
    之旨，並聽取其與公訴人之意見後，經本院合議庭裁定進行
    簡式審判程序，合先敘明。
二、上揭犯罪事實，迭據被告於警、偵訊及本院審理時坦承不諱
    ，並供稱：伊於上揭時地，將整盒零錢拿走等語 (見警卷第
    3 頁以下)， 核與證人即告訴人乙○○於警詢中指述：麵攤
    老闆呼叫我抓住被告並報警，當時她手上尚握住我營業用錢
    筒等語相符（見警卷第6 頁以下)， 此外，並有警方於查獲
    被告時所拍攝扣案之被告所竊之錢筒及314 元金錢之照片在
    卷可稽 (見警卷第16頁)， 足徵被告之自白與事實相符，堪
    予採信。本件事證明確，被告犯行，洵堪認定，依法應予論
    科。
三、核被告所為，係犯刑法第320 條第1 項之竊盜罪。被告上訴
    意旨略以：伊有重大精神疾病云云。惟刑法上所謂精神耗弱
    ，係指行為時之精神，對於外界事務務之判斷力，較之普通
    人之平均程度顯然減退者而言。又犯罪行為人精神是否耗弱
    ，固屬醫學上精神病科之專門學問，非有專門精神病醫學研
    究之人，予以診察鑑定，不易判斷。但精神耗弱，仍屬於行
    為有責性之判斷範圍，其認定應由法院依職權為之，不得視
    為一種單純之醫學或心理學上概念，進而以此概念代替法院
    之判斷，故雖經醫學專家鑑定行為人之精神狀態，提供某種
    概念，亦不過作為法院判斷之資料而已，法院非不得綜合全
    部調查所得資料以判斷行為人於行為時有無精神耗弱之情事
    ，並非必須有待於精神病科之醫學鑑定，始得據為裁判之基
    礎，最高法院85年度台上字第6071號判決闡釋明確。本院審
    酌被告固患有ICO-9- CM 之疾病，而經認定有重大傷病，然
    其重大傷病卡係自96年4 月9 日起開始生效，有其全民健康
    保險證明卡在卷可稽 (見本院卷第17頁)， 足證上開重大傷
    病卡係被告為本件竊盜行為之後始行核發，參以被告上開竊
    盜過程，尚能知悉趁被害人不注意及避人耳目，掩飾其犯行
    ，已如前述，益徵被告為本件竊盜犯行時，對自己所為之犯
    罪事實之認知，要與一般常人無異，是被告犯罪時其「辨識
    行為違法或依其辨識而行為之能力，並未顯著降低」至明 (
    參刑法第18條)； 職是，被告以其有精神病為由，指摘原判
    決不當云云，為無理由。
四、原審以被告犯罪事證明確，據以論罪科刑，固非無見，被告
    上訴意旨以伊罹患有精神上疾病，原判決未予審酌，指摘原
    判決不當，雖無理由，惟：(一)原審判決未及審究被告與告訴
    人業已和解，尚有未恰。(二)原審判決後，中華民國罪犯減刑
    條例已於96年7 月4 日公布，同年月16日施行，被告所犯本
    件之罪合於中華民國罪犯減刑條例第2 條第1 項之3 款規定
    減刑條件，原判決亦未及予以減刑，顯非適法。原審既有上
    述可議之處，自應由本院撤銷改判。爰審酌被告前於95年間
    已因竊盜罪經本院判處拘役40日在案，素行非佳，有台灣高
    等法院被告前案紀錄表1 份在卷可稽，惟考量被告竊盜所得
    金錢314 元，金額不多，行竊之手段尚稱平和，並非品性極
    為惡劣之人，且已與被告達成和解，有和解書1 紙在卷可稽
    等一切情狀，量處如主文所示之刑。復斟酌被告教育程度為
    國小畢業、家庭經濟狀況勉持等情狀，諭知以每日1000元折
    算其易科罰金折算標準。又被告於上開時間所犯本件之罪，
    在96年4 月24日以前，合於減刑條件，應併予宣告減刑如主
    文所示，另參酌被告之經濟狀況，諭知其易科罰金之折算標
    準。
據上論斷，依刑事訴訟法第455 條之1 第1 項、第3 項、第273
條之1 第1 項、第369 條第1 項前段、第364 條、第299 條第1
項前段，中華民國96年罪犯減刑條例第2 條第1 項第3 款、第7
條、刑法第320 條第1 項、第41條第1 項前段，刑法施行法第1
之1 條，判決如主文。
本案經檢察官甲○○到庭執行職務。
中　　華　　民　　國　　96　　年　　8 　　月　　15　　日
                      刑事第五庭審判長法　官  李嘉興
                                      法  官  陳君杰
                                      法  官  張金柱
本件不得上訴。
上正本證明與原本無異。
中　　華　　民　　國　　96　　年　　8 　　月　　16　　日
                                      書記官  莊正彬
附錄本判決論罪法條：
中華民國刑法第320條
（普通竊盜罪、竊佔罪）
意圖為自己或第三人不法之所有，而竊取他人之動產者，為竊盜
罪，處5 年以下有期徒刑、拘役或5 百元以下罰金。
意圖為自己或第三人不法之利益，而竊佔他人之不動產者，依前
項之規定處斷。
前二項之未遂犯罰之。
